臺灣臺北地方法院刑事判決　　　　　　　　　　　　　九十一年度訴緝字第九一號
　　公　訴　人　臺灣臺北地方法院檢察署檢察官
　　被　　　告　甲○○
　　選任辯護人　吳美津
右列被告因違反槍砲彈藥刀械管制條例等案件，經檢察官提起公訴（八十八年度偵字
第二二三二０號），本院判決如左：
    主      文
甲○○無罪。
    理      由
一、公訴意旨略以：被告甲○○自民國八十八年九月二十、二十一日左右起，未經許
    可，持有具殺傷力彷ＢＥＲＥＴＴＡ（貝瑞塔）廠半自動手槍改造之金屬玩具手
    槍一把，及供上述手槍用之子彈一顆，並將上開槍彈置於臺北市○○○路○段七
    十二號一、二樓間之廁所天花板處。同年月二十八日二十時許，為替位於同棟大
    樓四樓之全家歡賓館股東何雲和處理該賓館股權買賣糾紛事，持該改造之金屬玩
    具手槍一把及子彈一顆，至上開賓館五０一號房，朝窗外天空開槍，藉以將加害
    生命、身體之事，恐嚇前來處理該賓館股權買賣糾紛事之乙○○（公訴人誤載為
    何宗洋）、丙○○，致生危害於該二人之安全，旋即以毛巾包裹上開手槍，託麥
    遠強拿到同棟大樓十二樓頂北面通風口、太平梯出口處之另加蓋房間木梯右側木
    箱內藏放。嗣於同年十月一日三時十分經警循線查獲，並扣得上開改造之金屬玩
    具手槍一把及彈匣一個，認被告甲○○犯有之槍砲彈藥刀械管制條例第十一條第
    四項、第十二第四項及刑法第三百零五條罪嫌。
二、按犯罪事實應依證據認定之，無證據不得推定其犯罪事實，刑事訴訟法第一百五
    十四條定有明文。又所謂認定犯罪事實之證據，係指足以認定被告確有犯罪行為
    之積極證據而言，如未發現相當證據，或證據不足以證明，自不能以推測或擬制
    之方法，以為裁判基礎，最高法院四十年台上字第八六號著有判例可稽。又「無
    辜之推定」乃刑事司法程序上之基本原則，此種原則表現在刑事案件中，只是另
    一種形式表示負擔之法則。易言之，刑事案件之追訴，必須提出證據（舉證負擔
    ），並需說服至無合理懷疑之地步（證明負擔），始能謂被告有罪。又此處所謂
    「合理的懷疑」是指在一切證據經過全部的比較或考慮後，審理事實的法官本於
    道義良知，對於該項證據有可以說出理由來的懷疑，此時對於追訴之事實，便不
    能信以為真，便應對被告作出無罪之判決。又該項無「合理懷疑」（證明之負擔
    ）應到達何種程度，一般原則上應依民事訴訟與刑事訴訟的分別，而有不同之要
    求，以淺顯易懂之概念而言，前者（民事訴訟）乃錢債細故，後者（刑事訴訟）
    係人命關天。對於刑事案件之被告，用有罪之判決剝奪其生命、自由和名譽等法
    益，顯應需要更為嚴謹之法則，甚至罪刑越重者，應該要求說服（無合理懷疑）
    之程度也越高。在許多民事案件之判例上，除了證據優勢（ＰＲＥＰＯＮＤＥＲ
    ＡＮＣＥ）法則以外，還要有更進而有明白、強而有力、足使人信服之證據，刑
    事上應比前開要求更高，始得對被告為有罪之判決。最高法院八十八年台上字第
    九五四號判決亦認「認定犯罪事實所憑之證據，雖不以直接證據為限，間接證據
    亦包括在內，然而無論直接證據或間接證據，其為訴訟上之證明，須於通常一般
    人均不致有所懷疑，而得確信為真實之程度者，始得據為有罪之認定，倘其證明
    尚未到達此一程度，而有合理之懷疑存在時，即難遽採為不利被告之認定」，即
    採此一見解。
三、公訴人認被告甲○○犯有之槍砲彈藥刀械管制條例第十一條第四項、第十二第四
    項及刑法第三百零五條罪嫌，無非係以被告於警訊及初次偵查時之自白、同時為
    警查獲之麥遠強（麥遠強寄藏槍枝部分已判決確定）之供述、證人丙○○之證述
    ，及扣案改造之金屬手槍一把及彈匣一個為其主要論據，訊據被告甲○○則堅詞
    否認有何未經許可持有槍、彈及恐嚇之犯行，辯稱：伊不知道羅志強會攜帶手槍
    前往，也不知道羅志強會開槍等語。經查：
    （一）經本院八十九年三月二日當庭勘驗事發當日之錄影帶後發現：「影帶是由
          兩個角度輪流拍攝，自八時二十分開始拍攝，在三十六分時有看見乙○○
          進來，有見到丙○○，後來在五十一秒時有見一些人進來，其中有一位穿
          黑白直條紋者，經乙○○當場指認是當天開槍者，四十九分時，麥遠強走
          進大廳左邊的一個房間內，五十分又走出來，在五十一分有見兩個人走進
          去，五十二分有見到甲○○在大廳以行動電話在講電話，之後在近五十分
          （秒之誤）離開，五十三分時有見麥遠強在櫃台旁打電話，在五十四分時
          ，見其中一人拿了壹包白布包的東西交給麥遠強，麥遠強轉身離開，交東
          西的人也回房間，經乙○○指認交給麥遠強這包東西的人就是開槍者，在
          九點零三分時，他與另兩人搭電梯離開，何宗洋在九點零四分在大廳，一
          直待到九點零六分走出來，九點零八分時丙○○也出來，九點○九分麥遠
          強又有出現在櫃台前面，九點二十六分時，丙○○有出來櫃台打電話，九
          點四十分何宗洋出來到大廳，五十九分乙○○、丙○○由房間出來，由右
          側安全門離開，在十點三十一分十四秒有一群人進來，麥遠強當庭表示，
          這些是萬華分局的人，其中一位是余正傑。在十一點二十七分二十秒左右
          ，有三位便衣人士在櫃台前，據麥遠強當庭表示，是萬華分局的警員，也
          就是本案查獲我們的警員，在十一點四十九分有三、四位制服警員在櫃台
          填寫一些資料，據麥遠強表示，這些是中正一分局忠孝西路派出所警員，
          他們來時，萬華分局員警還在五○一室內，雙方有碰到」（詳見本院八十
          八年度訴字第一六二四號卷八十九年三月二日訊問筆錄），由此錄影帶內
          容可徵，被告甲○○於接獲行動電話後，即離開現場，該槍枝係羅志強（
          已死亡）於八時五十四分自第五０一室走出來後交付給麥遠強，從事發當
          時賓館大廳之側錄內容，尚無何積極之證據足以證明被告甲○○與該槍枝
          有任何之關聯。
    （二）被告甲○○固曾於警訊及公訴人初次偵查時供稱「手槍到是伊帶去，伊開
          完槍後交付給麥遠強」云云，然該項自白，與事發現場的錄影帶內容並不
          符合，足見被告自白與事實不符，自不能作為對被告不利之證據。
    （三）麥遠強則供陳：羅志強開槍之後，全家歡賓館登記住宿之劉文正通知伊前
          來，羅志強突然交給他一包用毛巾裹住之東西，伊就拿去十二樓頂北面通
          風口、太平梯出口處另加蓋房間木梯右側之木箱藏放（見本院八十八年訴
          字第一六二四號卷九十年六月六日審理筆錄），顯見麥遠強當日根本未與
          被告甲○○見面，被告甲○○亦未交付任何東西給麥遠強，從而，麥遠強
          在警局之供述，並非可採，退萬步言，開槍時麥遠強既不在現場，其供述
          自不足以作為對被告甲○○不利之證據。
    （四）證人丙○○雖於警訊中證稱被告甲○○係開槍之人，但該項證述，與錄影
          帶之內容不相符合，從而公訴人引該證述為對被告不利之認定，即非可採
          ；更何況，其於本院訊問時，證人丙○○更改其證述，稱開槍者係被告何
          恭國之朋友等語（見本院八十八年訴字第一六二四號卷八十九年一月二十
          五日訊問筆錄），即與錄影帶內見到之內容較為吻合，退萬步言，證人劉
          得炘前後證言均不一致，其憑信度已屬有疑，則該名證人亦無法作為對被
          告認定有罪之證據，自無何證明力；經本院再訊問當日與證人丙○○到場
          之證人乙○○證稱：「（當天你有無到合家歡賓館的五○一室？）我有進
          去一個小房間。（當天大家在裡面做什麼？）我去房間時，裡面已有很多
          人，他們在做什麼，我不知道。我去也沒有任何目的，想說站在外面櫃台
          不好看，何宗洋就叫我進去。（當天你有無去合家歡賓館別的房間？）沒
          有。（你在那個房間內待多久？）待滿久的，事發後大家就都走了。（你
          之前跟法官說有人開槍，在你進去至有人開槍，這段時間多久？）我進去
          多久那個人才來，我不記得了。那個人進來一下子，就開槍。（這個「一
          下子」是指多久？）他一進來就罵「臭Ｘ媽」後就開槍。（證人開槍的人
          開完槍後隔多久才出房間？）不記得。那個人開完槍後有很多人在勸他，
          他就用浴巾包槍後就出去了。因為當時我很緊張，我不記得是間隔多少時
          間。（這個開槍的人出去後有無再進房間？）我不知道。出事後我就與劉
          得炘趕快跑了．．．（開槍的人是對何人罵三字經？）不知道。（開槍的
          人開完槍後有無再罵人？）沒有。（開槍的人有無喝酒？）我忘記了。（
          開槍的人是對哪裡開槍？）對窗戶開槍，當時窗戶是打開的」等語（見本
          院九十一年十月十八日審理筆錄），由是可見，羅志強進入五０一室後即
          辱罵三字經開槍，尚無何證據足以證明被告甲○○對羅志強之前開行為知
          情或有何犯意聯絡，自不能以被告甲○○與羅志強一同前來，即任意推測
          羅志強在全家歡賓館之所作所為，被告甲○○一定知情。
    （五）扣案槍枝及彈匣係羅志強開槍恐嚇證人丙○○、乙○○後，交付給麥遠強
          藏放，此乃台灣高等法院九十年上訴字第三五九七號確定判決所認定之事
          實，扣案之槍枝、彈匣，又未採得被告甲○○之指紋，亦無法作為對被告
          甲○○不利之證據。
    （六）此外，本院復查無其他積極證據證明被告有何公訴人所指訴之犯行，因不
          能證明被告犯罪，揆諸前開說明，自應為被告無罪之諭知。
據上論結，應依刑事訴訟法第三百零一條第一項，判決如主文。
本案經檢察官周士榆到庭執行職務。
中    華    民    國      九十一    年      十一      月      十五      日
                                        臺灣臺北地方法院刑事第六庭
                                法  官  趙  子  榮
右正本證明與原本無異。
如不服本判決，應於判決送達後十日內向本院提出上訴狀(應抄附繕本)。告訴人
或被害人如對於本判決不服者，應具備理由請求檢察官上訴，其上訴期間之計算
係以檢察官收受判決正本之日期為準。
                                                    書記官  林  鈴  芬
中      華      民      國      九十一      年    十一    月  二十一    日
